【裁判字號】    97,消債更,104
【裁判日期】    980414
【裁判案由】    更生事件
【裁判全文】
臺灣臺東地方法院民事裁定           97年度消債更字第104號
聲  請  人
即 債務 人  甲○○
上列當事人聲請更生程序事件，本院裁定如下：
    主  文
債務人甲○○自中華民國九十八年四月十四日十一時起開始更生
程序。
    理  由
一、按債務人不能清償債務或有不能清償之虞者，得依本條例所
    定更生或清算程序，清理其債務，消費者債務清理條例第3
    條定有明文。再按債務人與金融機構協商成立者，不得聲請
    更生或清算。但因不可歸責於己之事由，致履行顯有重大困
    難者，不在此限；本條例施行前，債務人依金融主管機關協
    調成立之中華民國銀行公會會員辦理消費金融案件無擔保債
    務協商機制與金融機構成立之協商，準用前項之規定；債務
    人無擔保或無優先權之債務總額未逾新臺幣一千二百萬元者
    ，於法院裁定開始清算程序或宣告破產前，得向法院聲請更
    生；法院開始更生程序之裁定，應載明其年、月、日、時，
    並即時發生效力，復為同條例第151條第5、6項，第42條第1
    項及第45條第1項所明定。
二、聲請意旨略以：聲請人有不能清償債務情事，前雖曾依金融
    主管機關協調成立之中華民國銀行公會會員辦理消費金融案
    件無擔保債務協商機制與最大債權銀行即中國信託商業銀行
    （下稱中信銀行）協商成立，約定自95年11月起，分100期
    ，利率6.88%，每月應繳金額為新臺幣（下同）15,612元。
    惟嗣後因聲請人配偶陳清波被診斷出罹患肺炎，又遭逢車禍
    ，導致勞動能力減少，至今仍在家中休養。陳清波本為家中
    經濟主要來源，其收入減少後，聲請人負擔家庭開銷之比例
    加重，而聲請人患有情感性憂鬱症，僅得靠打零工維生，收
    入不穩定，導致聲請人入不敷出，無法依協商契約之規定清
    償債務，不得已才毀諾。依上述事實可知，客觀上實有不可
    歸責於聲請人之事由，致履行原協商內容顯有重大困難，且
    其無擔保或無優先權之債務總額未逾12,000,000元，復未經
    法院裁定開始更生程序或宣告破產，爰依法聲請更生等語。
三、經查，聲請人主張其所負無擔保或優先權債務總金額為995,
    079元，且於本件更生聲請前，於95年10月23日已向中信銀
    行請求協商成立，而中信銀行所提之協商方案為自95年11月
    起，分100期，利率6.88%，每月應繳金額為15,612元，及聲
    請人於97年7月10日即未再依約繳款等情，業據其提出債權
    人清冊、前置協商協議書、無擔保還款計畫書等件為證，堪
    信屬實。而本件依聲請人提出之財政部臺灣省南區國稅局95
    、96年度綜合所得稅各類所得資料清單、財產歸屬資料清單
    觀之，並無何所得及財產資料，則聲請人主張其自95年10月
    1日至97年6月30日之薪資收入為336,000元，97年7月1日後
    每月收入為5,000元等情，既已提出收入切結書、存摺內頁
    影本等件為證，應可採信，是聲請人於上開期間每月收入為
    14,625元（336,000＋15,000÷24＝14,625），應堪認定。
四、從而，聲請人近2年平均月收入約14,625元，顯然不足以支
    應協商應清償之金額15,612元。是聲請人主張其有不可歸責
    於己之事由，致履行前揭協商之清償方案顯有重大困難乙節
    ，應可採信。此外，本件又查無聲請人有消費者債務清理條
    例第6條第3項、第8條或第46條各款所定駁回更生聲請之事
    由存在，則聲請人聲請更生，於法尚無不合，應予准許，爰
    裁定如主文所示。
中    華    民    國    98    年    4     月    14    日
                      民事庭  法  官  范乃中
以上為正本係照原本作成。
本件不得抗告。
本裁定已於98年4月14日11時公告。
中    華    民    國    98    年    4     月    14    日
                              書記官  涂曉蓉


司法院資訊處製作；財團法人民間司法改革基金會備份。
